【裁判字號】    95,繼,1158
【裁判日期】    950911
【裁判案由】    選任遺產管理人
【裁判全文】
臺灣板橋地方法院民事裁定  95年度繼字第1158號
聲  請  人  丙○○
非訟代理人  乙○○律師
上列聲請人聲請選任被繼承人丁○○之遺產管理人事件，本院裁
定如下：
    主      文
選任甲○○（女、民國○○年○ 月○○日生、身分證統一編號：Ｚ00
0000000 號、籍設臺北縣中和市○○路○ 段21號）為被繼承人丁
○○（男、民國○○年○ 月○○日生、生前籍設臺北縣中和市○○路
○ 段21號、民國91年11月2 日死亡）之遺產管理人。
程序費用由被繼承人丁○○之遺產負擔。
    理      由
一、按繼承開始時，繼承人之有無不明，而無親屬會議或親屬會
    議未於一個月內選定遺產管理人者，利害關係人或檢察官得
    聲請法院選任遺產管理人，並由法院依公示催告程序，定六
    個月以上之期限，公告繼承人，命其於期限內承認繼承；又
    被繼承人之所有繼承人均拋棄其繼承權者，亦準用關於無人
    承認繼承之規定，民法第1177條、第1178條第2 項、第1176
    條第6 項定有明文。
二、本件聲請意旨略以：被繼承人丁○○於民國90年1 月3 日經
    案外人林和成引介，向聲請人借款新台幣80萬元，言明於90
    年7 月3 日清償，並開立90年7 月3 日到期之本票乙紙。然
    被繼承人因無力清償，遂於90年6 月15日邀同林和成共同與
    聲請人協商，將被繼承人所有坐落臺北縣中和市○○○段○
    路鹿寮小段149-4、149-9地號兩筆共有土地設定抵押權予聲
    請人，並由林和成代為清償其債務，然迄未清償。今被繼承
    人丁○○於民國91年11月2日死亡，其所有繼承人均已向法
    院聲明拋棄繼承，依法已無繼承人承擔其債務，為俾便聲請
    人依法行使抵押權，爰依法聲請選任被繼承人生前之配偶甲
    ○○為被繼承人丁○○之遺產管理人等語。
三、本件聲請人主張被繼承人丁○○於民國91年11月2 日死亡，
    其所有繼承人全部拋棄繼承，聲請人為被繼承人之債權人，
    並為其所有坐落臺北縣和市○○○段○路鹿寮小段149-4、
    149-9地號兩筆共有土地之抵押權人之事實，業據其提出被
    繼承人簽發之本票影本、土地抵押權設定契約書影本、臺北
    縣和市○○○段○路鹿寮小段149-4地號及149-9地號土地登
    記第二類謄本各1件及被繼承人之繼承人拋棄繼承案卷影本3
    件（92年度繼字第46號、92年度繼字第221號、92年度繼字
    第250號）為證，並經本院依職權調閱本院92年度繼字第46
    號、92年度繼字第221號、92年度繼字第250號，被繼承人丁
    ○○之繼承人等拋棄繼承事件案卷核閱無訛，自堪信為真實
    。
四、從而，聲請人以債權人之利害關係人身分聲請選任被繼承人
    丁○○之遺產管理人，核與首揭規定尚無不合。經核甲○○
    為被繼承人丁○○生前之配偶，有卷附之戶籍謄本、繼承系
    統表及本院92年度繼字第46號拋棄繼承事件案卷可憑，雖其
    已拋棄繼承，但對遺產遺債情況瞭解應較深，就被繼承人之
    財產管理較為方便，並就遺產管理人職務之遂行，有所助益
    ，且其既已拋棄繼承，要不致有利害偏頗之虞；參以甲○○
    亦於本院審理時到庭表示同意擔任被繼承人之遺產管理人，
    為保障債權人之利益及期程序之公正、公信起見，本院認以
    選任被繼承人生前之配偶甲○○為被繼承人丁○○之遺產管
    理人為適當。
五、至被繼承人丁○○之繼承人既均拋棄繼承，其遺產依民法第
    1176條第6 項準用關於無人承認繼承之規定，依同法第1185
    條規定，於清償債權並交付遺贈物後，如有賸餘，應歸屬國
    庫，附予敘明。
六、依非訟事件法第157 條，裁定如主文。
中    華    民    國    95    年     9    月    11    日
                  家事法庭  法  官  郭光興
以上正本係照原本作成。
如對本裁定抗告須於裁定送達後十日內向本院提出抗告狀，並應
繳納抗告費新台幣壹仟元。
中    華    民    國    95    年     9    月    11    日
                            書記官  翁子婷


司法院資訊處製作；財團法人民間司法改革基金會備份。
